【裁判字號】    98,聲,163
【裁判日期】    980826
【裁判案由】    聲請撤銷或變更處分
【裁判全文】
臺灣高雄地方法院刑事裁定               98年度聲字第163號
聲  請  人
即  被  告  甲○○
選任辯護人  劉嘉裕律師
上列聲請人即被告因詐欺案件（98年度易字第849 號），對於本
院中華民國98年8 月14日受命法官所為之羈押處分不服，聲請撤
銷或變更，本院合議庭裁定如下：
    主  文
聲請駁回。
    理  由
一、原羈押處分意旨略以：被告因涉嫌刑法第339 條第1 項罪嫌
    重大，且本件尚有共犯毛毛在逃，並有同案被告羅天福、黃
    梓玲、張昭明待傳訊，有勾串共犯或湮滅證據之虞，又被告
    自承多次接聽被害人電話，有事實足認有反覆實施之虞，認
    有羈押之理由存在，且本件相關證人、被告尚待詰問，基於
    審判之需要，有羈押之必要存在，依刑事訴訟法第101 條第
    1 項第2 款、第101 條之1 第1 項第7 款，應自民國98年8
    月14日起執行羈押等語。
二、聲請意旨略以：
（一）被告所涉詐欺案件相關事實及證人，均經檢警機關調查訊
      問甚詳，並製作有關筆錄在卷，被告實無湮滅、偽造或變
      造證據、勾串證人之可能。
（二）被告係在98年2 月間，始正式受僱參與該詐騙集團，且僅
      為接電話工作，並非詐騙集團之核心成員，全盤整體如何
      運作，被告並不明瞭，亦無相關事證，足認被告有繼續詐
      騙行為。
（三）偵查中延押訊問被告時，檢察官已經當庭建議以8 萬元交
      保，更益證被告已無羈押之理由及必要。
三、按對於審判長、受命法官、受託法官或檢察官所為羈押之處
    分有不服者，受處分人得聲請其所屬法院撤銷或變更之，刑
    事訴訟法第416 條第1 項第1 款定有明文。次按法院認為準
    抗告無理由者，應以裁定駁回之，同法第412 條、第416 條
    第4 項亦有明定。而刑事被告經法官訊問後，認為犯罪嫌疑
    重大，而有（一）逃亡或有事實足認為有逃亡之虞，或（二
    ）有事實足認為有湮滅、偽造、變造證據或勾串共犯或證人
    之虞，或（三）所犯為死刑、無期徒刑或最輕本刑為5 年以
    上有期徒刑之罪等情形之一者，非予羈押，顯難進行追訴、
    審判或執行，得羈押之，刑事訴訟法第101 條第1 項各款定
    有明文。且被告經法官訊問後，認為犯刑法第339 條第1 項
    之詐欺取財罪，其嫌疑重大，有事實足認為有反覆實施同一
    犯罪之虞，而有羈押之必要者，得羈押之，刑事訴訟法第10
    1 條之第1 項第7 款並有明文。又刑事被告經法官訊問後，
    有無刑事訴訟法第101 條第1 項各款所規定之情形，應否羈
    押，法院固應按訴訟進行之程度、卷證資料及其他一切情事
    斟酌之。然此畢竟非依證據認定犯罪事實之終局判決，而係
    在偵查或審判程序中為保全訴訟程序進行及判決確定後執行
    之手段，是羈押被告係以被告犯罪嫌疑是否重大、有無羈押
    事由及必要性為審酌之依據，且既稱「犯罪嫌疑」重大，自
    與有罪認定須達毫無懷疑之確信不同，故法院僅須依本案卷
    證先就形式上觀察、衡量證據之價值，以憑斷被告之「犯罪
    嫌疑」是否重大。而被告執行羈押後，有無繼續羈押之必要
    ，法院固得斟酌案情之輕重、訴訟進行程序及其他一切情事
    ，依職權而認定之（最高法院46年臺抗字第6 號判例意旨參
    照）。再按法院對被告執行羈押，本質上係為使訴訟程序得
    以順利進行，或為保全證據，或為保全對被告刑罰之執行，
    而對被告所實施剝奪人身自由之強制處分，是對被告有無羈
    押之必要，當由法院依職權斟酌上開事由為目的性之裁量。
四、經查：
（一）被告犯罪嫌疑重大：
      犯罪嫌疑重大係指法院在決定羈押與否之時，以檢察官現
      時提出之證據具有表面可信之程度為已足，此係應否羈押
      被告之前提。本件被告經檢察官起訴所共同涉犯刑法第33
      9 條第1 項之詐欺取財罪嫌等罪之犯罪事實，業經被告自
      承在卷，復經本院調閱全卷後，已核與檢察官起訴書證據
      清單所列之各項證據資料相符，堪認被告上開犯行之犯罪
      嫌疑已屬重大。
（二）被告有勾串共犯之虞及湮滅、偽造、變造證據之虞：
      本案中尚有共犯毛毛尚未到案，且有相關同案被告羅天福
      、黃梓玲、張昭明尚待訊問，被告亦自承：我與羅天福、
      黃梓玲，在20幾年前就認識了，97年近8 月份時，碰到他
      們，講到小孩子學費的問題，羅天福就邀我加入該集團等
      語。顯見其等與被告交情密切，並非全無勾串之虞。又於
      卷附通訊監察譯文可知，被告於98年3 月17日下午6 時2
      分曾與張昭明通話，並由張昭明告知提款卡、帳戶及贓款
      放在何處。是被告既知悉上開物品之存放處，且上開物品
      均係本件犯罪之重要證物，而該帳戶及提款卡又均未扣案
      。綜上，尚難謂無湮滅罪證、勾串共犯或證人之可能。
（三）反覆實施之虞：
      按刑事訴訟法第101 條之1 第1 項規定所謂被告犯罪嫌疑
      重大及有事實足認有反覆實施之虞，只需檢察官提出之證
      據在形式上足以證明被告犯罪嫌疑且有反覆實施之虞之事
      實，即為已足。本院受命法官於訊問被告時，被告就其詐
      欺犯行及分工內容業已坦認，並自承：我從98年2 月來接
      到10幾通電話，一直接到98年4 月10日左右等語。而依檢
      察官所提出之相關事證，該詐騙集團自成立後，至被查獲
      止，於不到1 年之時間內，詐騙如起訴書附表「羅天福詐
      欺集團被害人一覽表」所示梁宇維等65位被害人，詐騙金
      額高達新台幣350 萬元。是被告之犯行，顯有多次反覆實
      施之情形。
（四）羈押之必要性
      按羈押被告之目的，在於確保「訴訟程序之進行」「證據
      之存在及真實」「刑罰之執行」。至被告有無羈押之必要
      ，應依訴訟進行程度，及其他一切情事，由法院就具體個
      案情節予以斟酌決定。如就客觀情事觀察，法院羈押之裁
      定在目的與手段間之衡量並無違反比例原則情形，即無違
      法或不當可言（最高法院98年度台抗字第100 號裁定意旨
      參照）。查本件詐騙集團組織龐大，涉及人數眾多，相關
      證人、被告均尚待詰問，基於審判之順利進行，自有羈押
      之必要性存在。
（五）綜上，本件受命法官依刑事訴訟法第101 條第1 項第2 款
      、第101 條之1 第1 項第7 款之規定，自98年8 月14日起
      執行羈押，核屬有據，並無不當。本件聲請人聲請撤銷或
      變更原羈押處分，為無理由，應予駁回。
（六）被告雖稱：偵查中聲請停止羈押時，法院曾經去函詢問檢
      察官意見，經檢察官函覆建議以8 萬元交保，應該已經沒
      有羈押被告之理由及必要云云。惟羈押之原因及必要性，
      具有法定要件，並非以檢察官是否有建議交保為斷；且本
      件業經起訴，案件宜由法院審理，有無羈押被告之必要，
      應由法院依職權決定。被告以此率指原處分不當，實難採
      認，附此敘明。
據上論斷，應依刑事訴訟法第416 條第4 項、第412 條，裁定如
主文。
中    華    民    國    98    年    8     月    26    日
                刑事第十二庭  審判長法  官  黃建榮
                                    法  官  李殷君
                                    法  官  楊珮瑛
以上正本證明與原本無異。
不得抗告。
中    華    民    國    98    年    8     月    31    日
                                    書記官  郭南宏


司法院資訊處製作；財團法人民間司法改革基金會備份。
